臺灣臺北地方法院民事判決　九十年度訴字第五七五六號
　　原　　　告　　日盛國際商業銀行股份有限公司
　　法定代理人　　丙○○
　　訴訟代理人　　甲○○
　　　　　　　　　己○○
　　被　　　告　　乙○○
　　兼訴訟代理人　戊○○
　　被　　　告　　丁○○
右當事人間清償借款事件，本院判決如左：
    主      文
被告應連帶給付原告新台幣壹佰伍拾萬元及如附表所示之利息、違約金。
訴訟費用由被告連帶負擔。
本判決於原告以新台幣伍拾萬元供擔保後，得假執行。
    事      實
甲、原告方面：
  一、聲明：
    (一)被告應連帶給付原告新台幣（下同）壹佰伍拾萬元及如附表所示之利息、違約
      金。
    (二)訴訟費用由被告連帶負擔。
    (三)願供擔保，請准宣告假執行。
  二、陳述：
    (一)被告戊○○於民國（下同）八十七年一月七日邀同其餘被告乙○○、丁○○為
      連帶保證人，向原告借款二筆、第一筆壹仟零伍拾萬元，另一筆為壹佰萬元，
      借款期限皆為自八十七年一月七日起至八十九年一月七日止，第一筆借款利息
      約定依基本放款利率百分之八點四五加碼年息百分之０點四五計算（目前為年
      息百分之八點九）按月付息，並同意隨原告基本放款利率變動而調整，第二筆
      借款利息約定依基本放款利率百分之八點四五加碼年息百分之一點八計算（目
      前為年息百分之十點二五）按月付息，並同意隨原告基本放款利率變動而調整
      ，且均約定遲延履行時按上開利率計息外，逾期在六個月以內部分，自逾期之
      日起按上開利率百分之十，逾期超過六個月以上部分，按上開利率之百分之二
      十計付違約金。
    (二)詎被告戊○○借得上開款項到期後，卻未能全數清償，迄今尚積欠如附表所示
      本金合計壹佰伍拾萬元及其約定利息、違約金，而被告乙○○、丁○○既為連
      帶保證人，依約自應負連帶清償之責，為此提起本件訴訟，請求判決如訴之聲
      明所示。
    (三)並未就被告所積欠之借款同意由第三人為債務之承擔。
  三、證據：提出借據貳份、授信約定書參份、放款客戶資料查詢單貳份、強制執行
      聲請狀乙份、八十九年七月六日切結書乙份、拋棄同意書乙份、土地登記謄本
      等影本為證。
乙、被告方面：
  一、聲明：原告之訴及其假執行之聲請均駁回。
  二、陳述：被告戊○○確實向原告共借得壹仟壹佰伍拾萬元，並由被告乙○○、丁○○擔任連帶保證人乙節並不爭，惟以向原告所借之前開款項業已由訴外人鐘
      煥光、黃正昇及余浩明三人承擔該筆借款，伊等自無庸再負擔任何清償之責。
  三、證據：提出土地、工程讓渡契約書乙份、建物及土地登記謄本、八十九年六月
      九日切結書等影本為證，並聲請傳訊證人許秀雄、鍾煥光。
    理      由
甲、程序方面：原告原為寶島商業銀行股份有限公司業於九十年九月十二日奉准更名
    為「日盛國際商業銀行股份有限公司」，此有財政部九十年八月十四日台財融(二)
    字第００九０二八八二三三號函及日盛國際商業銀行股份有限公司變更登記表等
    影本在卷可稓，茲因原告僅為更名對其法人之人格並未受影響仍不失為同一性，
    合先敘明。
乙、實體方面：
  一、原告起訴主張被告戊○○於八十七年一月七日邀同其餘被告乙○○、丁○○擔
      任連帶保證人，向原告共借得壹仟壹佰伍拾萬元，惟屆期後僅清償其中壹仟萬
      元並未全數清償，尚積欠原告如附表所示之各筆本金債權，為此依消費借貸及
      連帶保證之法律關係，請求判決如訴之聲明所示等語。
  二、被告則以：渠等固以戊○○為借款人、其餘被告為連帶保證人向原告借得合計
      壹仟壹佰伍拾萬元，惟渠等已與訴外人鍾渙光、黃正昇及余浩明三人簽訂由該
      三人承擔該筆債務，因此渠等自無須再負擔任何債務等語，資為抗辯。
  三、原告起訴被告向渠借得壹仟壹伍拾萬元，且已清償壹仟萬元，尚積欠壹佰伍拾
      萬元等情，為被告所不爭執，並有卷附借據及放款客戶資料查詢單等影本為證
      ，堪信原告此部分之主張為真正，茲兩造有爭議者，為該筆借款是否已由第三
      人與被告簽訂免責的債務承擔且對債權人即原告發生效力乙節？分述如下：
      (一)按當事人主張有利於己之事實者，就其事實有舉證責任，民事訴訟法第二百
        七十七條定有明文，又原告於起訴因已有相當之證明，而被告於抗辨事實並
        無確實證明方法，僅空言爭執者，當然認定其抗辯事實之非真正，而應為被
        告不利之認定，又原告對於自己主張之事實已盡證明之責後，被告對其主張
        ，如抗辯其不實，並提出反對之主張者，則被告對其反對之主張，亦應負證
        明之責，此為舉證責任分配之原則，合先敘明。
      (二)次按債務之承任（即承擔），乃第三人與債權人或債務人所為以移轉債務為
        標的之契約，依法須第三人與債權人訂立契約，承擔債務人之債務，或與債
        務人訂約而經債權人承認者始克生效，亦即債務經第三人承任後債務人即脫
        退關係，逕由承任人負清償之責，故此項債務移轉之契約，非得債權人同意
        不生效力，最高法院十八年上字第一三０八號、二十上字第二０一七號判例
        意旨可資參照，從而依前述舉證責任分配之原則，被告既抗辯與第三人簽訂
        承擔契約，自應就債權人即原告是否同意乙節負舉證責任。
      (三)經查依被告所提出於八十九年一月二十五日與訴外人鄧義雄所簽訂土地、工
        程讓渡契約書第一項記載：「一、甲方（指百勝堡建設股份有限公司）應將
        上述六筆土地之所有權移轉給乙方（指鄧義雄）以及：：乙方僅負責甲方向
        寶島銀行松南分行之借款壹仟壹佰伍拾萬元整及未付利息之塗消。」、第五
        項記載：「積欠銀行利息由乙方負責洽談，若遭查封拍賣，乙方須設法解決
        ，：：」等字樣，觀諸該契約書之約定，亦僅係百勝建設股份有限公司與鄧
        義雄間之契約關係，並未涉及就被告戊○○向原告借款有何債務承擔之約定
        ，此外被告復未舉證以實其說，再參佐原告所提出由被告戊○○出具之拋棄
        同意書上記載：「立書人：百勝堡建設股份有限公司負責人戊○○願就座嘉
        義市○○段三八七、三八七─六、三八七─七、三八七─八、三八七─九，
        三八七─十等六筆地號之土地全部及現有嘉義市建造執照Ａ八六嘉市工局建
        執字第六八一及六八二號兩張建照同意拋棄給鍾煥光、黃正昇及余浩明或其
        指定人（公司），並願負責履行條件如左：一、立書人同意負責償還原向台
        北市寶島銀行松南分行之借款新台幣壹佰伍拾萬元正：：五、乙方三人需於
        乙個月內完成銀行和解撤封及土地過戶，起造人變更，否則視同違約：：」
        等字樣，是被告抗辯原告同意其與第三人所訂債務承擔乙節，要難可採。
  四、從而原告依據消費借貸及連帶保證之法律關係，請求被告連帶給付原告如主文
      所示之本金、利息及違約金，洵屬有據，應予准許。
丙、假執行之宣告：原告陳明願供擔保，聲請宣告假執行，核無不合，爰酌定相當擔
    保金額准許之。
丁、結論：原告之訴為有理由，依民事訴訟法第八十五條第二項，第三百九十條第二
    項判決如主文。
中　　　華　　　民　　　國　　九十一　　年　　　五　　　月　　　九　　　日
                                            民事第四庭法      官　陳博文
右為正本係照原本作成
如對本判決上訴，須於判決送達後廿日內向本院提出上訴狀
中　　　華　　　民　　　國　　九十一　　年　　　五　　　月　　　九　　　日
                                                      書　記　官  蔡嘉萍
